臺灣嘉義地方法院刑事判決
110年度金訴字第270號
公  訴  人  臺灣嘉義地方檢察署檢察官
被      告  吳俊達




上列被告因違反洗錢防制法等案件，經檢察官提起公訴（110年
度偵字第7064號、110年度偵字第7321號、110年度偵字第8742號
，及移送併案審理(110年度偵字第9343號、110年度偵字第10355
號、110年度偵字第11433號、110年度偵字第11434號、110年度
偵字第11435號、111年度偵字第852號），本院判決如下：
    主  文
吳俊達幫助犯洗錢防制法第十四條第一項之洗錢罪，累犯，處有
期徒刑陸月，併科罰金新臺幣貳拾萬元，罰金如易服勞役，以新
臺幣壹仟元折算壹日。
    犯 罪 事 實
一、吳俊達已預見無正當理由徵求他人提供金融帳戶之存摺、提
    款卡（含密碼）者，極有可能利用該等帳戶為與財產有關之
    犯罪工具以及遮斷金流斷點，竟仍容任所提供之金融帳戶可
    能被利用，造成詐欺取財結果之發生以及遮斷金流斷點，而
    基於幫助他人洗錢及實施詐欺取財犯罪之不確定故意，於民
    國110年4月底某日，在嘉義市西區玉山路統一超商新港坪門
    市內，以店到店寄送之方式，將其所申請臺中商業銀行帳號
    000-000000000000號帳戶（下稱「臺中商銀帳戶」）之存摺
    、提款卡（含密碼），以店到店寄送方式，寄至不詳之統一
    超商與身分不詳之詐欺集團成年成員收受使用，並依該詐欺
    集團成年成員之指示，至臺中商業銀行某分行，將臺中商銀
    帳戶設定約定帳戶轉帳，以便利該詐欺集團成年成員進行大
    額贓款轉帳。嗣該詐欺集團成年成員取得臺中商銀帳戶之提
    款卡及密碼後，即與其所屬之詐欺集團成年成員，共同意圖
    為自己不法之所有，基於詐欺取財、洗錢之犯意聯絡，於附表
    一至三所列時間，以附表一至三所列之方式，詐騙如附表一
    至三所示之被害人，致如附表一至三所示之被害人陷於錯誤
    ，而於附表一至三所示之匯款時間，匯款如附表一至三所示
    之金額至臺中商銀帳戶，旋遭詐欺集團成年成員以網路轉帳
    方式轉帳至其他人頭帳戶內。
二、案經尤郁清、魏銘翰、李佳樺、王恩謙、劉展志訴由嘉義市
    政府警察局第二分局；呂益誠、李書丞訴由臺中市政府警察
    局太平分局；游庭銓訴由臺中市政府警察局霧峰分局；白子
    怡訴由新北市政府警察局蘆洲分局；高嬿容訴由臺南市政府
    警察局麻豆分局報告臺灣嘉義地方檢察署檢察官偵查起訴及
    移送併案審理。
    理  由
一、本判決後述引用之傳聞證據，檢察官及被告吳俊達於審理時
    均表示沒有意見而不予爭執（本院卷頁233），且迄至言詞
    辯論終結前均未聲明異議，本院審酌上開證據資料製作時之
    情況，尚無違法不當及證明力明顯過低之瑕疵，亦認為以之
    作為證據應屬適當，是依刑事訴訟法第159條之5規定，認該
    等證據均有證據能力。
二、訊據被告固坦承其先後於前揭時、地，以上開方式，將臺中
    商銀帳戶資料寄交他人、設定約定帳戶轉帳，以供他人使用
    臺中商銀帳戶等事實，惟矢口否認涉有何幫助一般洗錢及幫
    助詐欺取財犯行，辯稱：「我是因為要在網路辦理貸款，對
    方說要增加信用，要求我提供臺中商銀帳戶資料，並將該帳
    戶設定成約定帳戶轉帳，我不知道對方是詐欺集團等語。」
    經查：
(一)被告於110年4月底某日，在嘉義市西區玉山路統一超商新港
    坪門市內，以店到店寄送之方式，將臺中商銀帳戶之存摺、
    提款卡（含密碼），以店到店寄送方式，寄至不詳之統一超
    商與身分不詳之詐欺集團成年成員收受使用，並依該詐欺集
    團成年成員之指示，至臺中商業銀行某分行，將臺中商銀帳
    戶設定約定帳戶轉帳。嗣該詐欺集團成年成員取得臺中商銀
    帳戶之提款卡及密碼後，即與其所屬之詐欺集團成年成員，
    共同意圖為自己不法之所有，基於詐欺取財、洗錢之犯意聯絡
    ，於附表一至三所列時間，以附表一至三所列之方式，詐騙
    如附表一至三所示之被害人，致如附表一至三所示之被害人
    陷於錯誤，而於附表一至三所示之匯款時間，匯款如附表一
    至三所示之金額至臺中商銀帳戶，旋遭詐欺集團成年成員以
    網路轉帳方式轉帳至其他人頭帳戶內等節，業經被告於審理
    時自陳在卷，核與證人即附表一至三所示被害人於警詢時之
    供證情節相符，並有臺中商銀帳戶申請人基本資料及交易明
    細表、內政部警政署反詐騙案件紀錄表、受理各類案件紀錄
    表、受理詐騙帳戶通報警示簡便格式表、金融機構聯防機制
    通報單、告訴人尤郁清、魏銘翰、呂益誠、李書丞、王恩謙
    、高嬿容、劉展志及被害人莊鈞翔所提出與詐騙集團簡訊對
    話翻拍照片在卷可考，首堪認定。
(二)被告雖以上詞置辯，惟被告既認為自己是受害人，卻未留存
    對自己有利之與對方通訊證據等情，業經被告於偵查及審理
    時稱：「我也是被騙的。而因為我換手機及LINE帳號，所以
    無法提供任何與對方的對話，並且我臉書上與對方的對話也
    不見了。也因為我換手機的緣故，對方目前不再是我LINE上
    的好友。我沒有任何關於對方的資料。」等語明確(偵7064
    號頁39至40、本院卷頁243至244)，因是，被告之抗辯，無
    異等同於無法查證之幽靈抗辯，難以盡信。退言而之，縱令
    被告抗辯屬實，但依被告於審理時自承：「我因為信用不好
    ，所以用正常管道向金融機構借貸不到，才會找網路貸款，
    而對方說我條件不佳，貸款過不了，要我將臺中商銀帳戶資
    料寄過去，由他來製作金流美化帳戶信用，才能貸到比較高
    的金額。」等語（本院卷頁244至245），顯見被告知悉對方
    可持臺中商銀帳戶資料製作假金流，而為不法之犯罪，則對
    方另持臺中商銀帳戶資料為另一不法之財產犯罪，亦在被告
    之認識或預見中。因之，被告對於其所提供之帳戶資料，將
    遭他人作為詐欺所得財物匯入及提領之工具使用，以及遮斷
    金流斷點等因果關係，已有概括之認識，且亦不違背其本意
    ，其具備幫助詐欺取財、幫助洗錢之不確定故意，應可認定
    。
(三)綜上所述，被告上開所辯係屬卸責之詞，不足採信，本案事
    證明確，被告犯行洵堪認定，應予依法論科。　　　　　　
三、核被告所為，係犯刑法第30條第1項、洗錢防制法第14條第1項之幫助犯一般洗錢罪，及刑法第30條第1項、第339條第1項之幫助犯詐欺取財罪。被告以幫助他人犯罪之意思，參與犯罪構成要件以外之行為，又無證明足認被告有為自己犯罪之意思而參與犯罪，核屬幫助犯。被告所犯上揭幫助詐欺取財及幫助一般洗錢罪，併其同時以提供臺中商銀帳戶之行為侵害不同被害人之財產法益，均屬以一行為觸犯數罪名，為想像競合犯，應依刑法第55條前段之規定，從一重論以幫助犯一般洗錢罪。被告前因販賣毒品、轉讓第三級毒品等案件，經本院以107年度聲字第797號裁定諭知應執行有期徒刑2年6月確定；復因轉讓偽藥案件，經臺灣彰化地方法院以106年度訴字第211號判決處有期徒刑3月確定，上揭2案接續執行，於109年1月15日縮短刑期假釋出監，於109年9月20日假釋付保護管束期滿，未經撤銷，視為執行完畢，有檢察官出證之刑案資料查註紀錄表在卷可考(本院卷頁242)，其受徒刑執行完畢後，於5年以內故意再犯本案有期徒刑以上之罪，為累犯。又司法院釋字第775號解釋，依解釋文及理由之意旨，係指構成累犯者，不分情節，一律加重最低本刑，於不符合刑法第59條所定要件之情形下，致生行為人所受之刑罰超過其所應負擔罪責之個案，不符罪刑相當原則、比例原則。於此範圍內，在修正累犯規定前，為避免發生上述罪刑不相當之情形，法院就該個案應裁量是否加重最低本刑；依此，該解釋係指個案量處最低法定刑，又無適用刑法第59條減輕規定之情形，法院應依此解釋意旨裁量不予加重最低本刑(最高法院108年度台上字第338號、108年度台上字第3526號、108年度台上字第3123號判決意旨參照)。查，被告並無個案情節應量處最低法定刑，否則若再依累犯規定加重其刑，則有違罪刑相當原則，又無法適用刑法第59條酌量減輕其刑規定之情形，是被告本案所犯之罪，應依刑法第47條第1項之規定，加重其刑。被告為幫助犯，爰依刑法第30條第2項規定，減輕其刑，並先加重後減輕之。起訴書之犯罪事實雖未述及如附表二、三所示被害人遭詐欺取財之犯罪事實，然此部份犯罪事實與業經起訴之犯罪事實間，具有想像競合之裁判上一罪關係，而為起訴效力所及，本院自應擴張審理之（附表二部分，業經檢察官以110年度偵字第9343號、110年度偵字第10355號移送併審審理；附表三部分，則經檢察官以110年度偵字第11433號、110年度偵字第11434號、110年度偵字第11435號、111年度偵字第852號移送併案審理）。爰以行為人之責任為基礎，審酌被告於審理時自陳國中畢業、未婚、無子女、目前為科技場小工、月薪約新臺幣35000元、與父親同住（本院卷頁246）；被害人魏銘翰、莊鈞翔、劉展志均表示希望法院依法判決之意見(本院卷頁65、247)，附表一至三所示被害人遭騙之總金額不低；被告至今未與任何一位被害人和解並賠償損害等一切情狀，而量處如主文所示之刑，並就罰金刑部分諭知易服勞役之折算標準。至於被告雖有上開犯行，然卷內尚乏積極證據證明被告就此獲有報酬，自無從遽認被告有何實際獲取之犯罪所得，爰不予諭知沒收或追徵其價額。
據上論斷，應依刑事訴訟法第299條第1項前段（依刑事判決精簡
原則，僅記載程序法條），判決如主文。
本案經檢察官王輝興提起公訴及移送併案審理，檢察官陳昱奉到
庭執行職務。
中　　華　　民　　國　　111 　年　　6 　　月　　9 　　日
                  刑事第四庭    審判長法  官  陳仁智
                                      法  官  簡仲頤　　
　　　　　　　　　　　　　　　　　　　法  官  康敏郎
以上正本證明與原本無異。
如不服本判決應於收受判決後20日內向本院提出上訴書狀，並應
敘述具體理由；其未敘述上訴理由者，應於上訴期間屆滿後20日
內向本院補提理由書（均須按他造當事人之人數附繕本）「切勿
逕送上級法院」。告訴人或被害人如對於本判決不服者，應具備
理由請求檢察官上訴，其上訴期間之計算係以檢察官收受判決正
本之日期為準。
中　　華　　民　　國　　111 　年　　6 　　月　　10　　日
                                      書記官　陳佾澧
附錄本案論罪科刑法條：
一、刑法第30條第1項：
　　幫助他人實行犯罪行為者，為幫助犯。雖他人不知幫助之情
    者，亦同。
二、刑法第339條第1項：
　　意圖為自己或第三人不法之所有，以詐術使人將本人或第三
    人之物交付者，處5年以下有期徒刑、拘役或科或併科50萬
    元以下罰金。
三、洗錢防制法第14條第1項：
　　有第二條各款所列洗錢行為者，處7年以下有期徒刑，併科
    新臺幣500萬元以下罰金。
　　
附表一：
編號 被害人 時間 詐騙方式 匯款時間、金額(單位：新 臺幣) 1 尤郁清 （提出告訴） 110年3月29日某許 假冒「exchangetwnow」投資網站員工，邀約左列被害人開戶並匯款參與投資，嗣以投資帳戶已有獲利，需再繳納保證金方能取回獲利云云。 110年5月4日15時33分，匯款15萬元。 2 魏銘翰 （提出告訴） 110年5月1日某時 假冒「亨德森數位科技」網站員工，邀約左列被害人開戶並匯款參與投資云云。 ①110年5月5日19時21分，匯款10萬元。 ②110年5月5日19時22分，匯款8萬元。 ③110年5月6日10時47分，匯款6萬8000元。 3 李佳樺 （提出告訴）  110年4月14日某時許 假冒「亨德森數位科技」網站員工，邀約左列被害人開戶並匯款參與投資云云。 110年5月4日11時58分，匯款50萬元。  4 呂益誠（提出告訴） 110年4月初某日 假冒「亨德森數位科技」網站員工，邀約左列被害人開戶並匯款參與投資云云。 ①110年5月4日22時56分，匯款5萬元。 ②110年5月4日22時57分，匯款1萬元。 ③110年5月5日23時34分，匯款10萬元。 5 游庭銓（提出告訴） 110年3月間某日 假冒「安本數位科技」網站員工，邀約左列被害人開戶並匯款參與投資云云。 ①110年5月5日13時34分，匯款1萬元。 ②110年5月5日13時43分，匯款29萬元。 
　　
附表二：
編號 被害人 時間 詐騙方式 匯款時間、金額(單位：新 臺幣) 1 李書丞 （提出告訴） 110年4月3日某時 假冒「安本數位科技」等投資網站員工，邀約左列被害人開戶並匯款參與投資云云。 ①110年5月7日13時8分，匯款5萬元。 ②110年5月7日13時9分，匯款5萬元。 2 白子怡 （提出告訴） 110年5月4日某時 假冒「E智能投顧」等網站員工，邀約左列被害人開戶並匯款參與投資，嗣以被害人帳戶已有獲利，需匯款擔保費方能提領云云。 ①110年5月6日11時58分，匯款3萬元。 

附表三：
編號 被害人 時間 詐騙方式 匯款時間、金額 (單位：新臺幣) 1 莊鈞翔 （未提出告訴） 110年4月底某日起 假冒「亨德森數位科技」等投資網站員工，邀約左列被害人開戶並匯款參與投資云云。 ①110年5月3日19時18分，匯款10萬元。 ②110年5月7日11時16分，匯款10萬元。 2 王恩謙 （提出告訴） 110年5月間某日起 假冒「智能數位科技金融理財」等投資網站員工，邀約左列被害人開戶並匯款參與投資云云。 ①110年5月3日16時51分，匯款5萬元。 ②110年5月3日16時52分，匯款5萬元。 ③110年5月5日19時41分，匯款5萬元。 ④110年5月5日19時42分，匯款5萬元。 ⑤110年5月5日19時43分，匯款5萬元。 3 高嬿容 （提出告訴） 110年3月間某日 假冒「昇達期貨」等投資網站員工，邀約左列被害人開戶並匯款參與投資云云。 ①110年5月3日17時57分，匯款5萬元。 ②110年5月3日18時1分，匯款5萬元。 4 劉展志 （提出告訴） 110年4月15日起 假冒「亨德森數位科技」等投資網站員工，邀約左列被害人開戶並匯款參與投資云云。 110年5月6日11時8分，匯款25萬元。